臺灣屏東地方法院刑事判決　　　　　　100年度交簡上字第3號
上　訴　人
即　被　告　侯淑娟
上列上訴人因過失傷害案件，不服本院99年度交簡字第820 號中
華民國99年11月24日第一審簡易判決（聲請簡易判決處刑案號：
99年度偵緝字第272 號），提起上訴，本院管轄之第二審合議庭
判決如下：
    主  文
原判決撤銷。
侯淑娟犯過失傷害罪，處拘役伍拾日，如易科罰金，以新臺幣壹
仟元折算壹日。
    事  實
一、侯淑娟考領有普通重型機車駕駛執照，其於民國98年11月24
    日21時17分許，騎乘車牌號碼PHE-955 號重型機車，停等在
    屏東縣屏東市○○路○ 段810 號「東德成製香鋪」前，欲由
    該處前之交岔路口穿越和生路由北往南方向行駛，其本應注
    意其行駛方向設有閃光紅燈，其行駛該交岔路口時，應先停
    止於交岔路口前，讓幹道車優先通行後認為安全時，方得續
    行，而當時雖係夜間，然有照明、路面無缺陷或障礙物、視
    距良好，並無不能注意之情事，乃其竟疏未注意，貿然前行
    ，適程靖芙（考領有普通重型機車駕駛執照）騎乘車牌號碼
    M7R-673 號重型機車，沿屏東縣屏東市○○路○ 段由東往西
    方向行駛，亦疏未注意該路段速限為50公里，不得超速行駛
    ，且其行駛方向設有閃光黃燈，其行經該交岔路口，更應減
    速接近，注意安全，小心通過，竟貿然以時速約60公里之速
    度，超速行駛欲穿越該交岔路口，2 車因而發生碰撞，程靖
    芙因之人車倒地，受有頭部外傷併腦震盪、右側顏面多處挫
    傷並瘀腫、雙手、右膝、右足多處挫擦傷並瘀腫等傷害。
二、案經程靖芙訴由屏東縣政府警察局屏東分局報請臺灣屏東地
    方法院檢察署檢察官偵查後，聲請以簡易判決處刑。
    理  由
壹、證據能力方面：
    按傳聞法則之重要理論依據，在於傳聞證據未經當事人之反
    對詰問予以核實，乃予排斥，惟若當事人已放棄對原供述人
    之反對詰問權，於法院審判時表明同意該等傳聞證據可作為
    證據，基於證據資料愈豐富，愈有助於真實發現之理念，並
    貫徹刑事訴訟法修法加重當事人進行主義之精神，確認當事
    人對於證據能力有處分權之制度，傳聞證據經當事人同意作
    為證據，法院認為適當者，亦得為證據。本件上訴人即被告
    （下稱被告）侯淑娟於言詞辯論期日雖未到庭，惟其於準備
    程序時，業已對卷存之證據均同意有證據能力（見本院卷第
    19頁反面），本院復斟酌各該證據並非非法取得，亦無證明
    力明顯過低之情形，以之作為證據，應屬適當，是依刑事訴
    訟法第159 條之5 第1 項規定，應認該等證據均得採為證據
    。
貳、實體方面：
一、被告侯淑娟經合法通知固未於言詞辯論期日到庭，惟據其於
    準備程序時辯稱：當日伊是將機車停在金紙店門口，並未行
    駛，當時金紙店門口本來有1 輛貨車，貨車開走後，老闆就
    將金紙綁在伊車上，不料老闆剛一轉身要走進店內，對方就
    騎車高速撞過來等語。經查：
  (一)被告考領有普通重型機車駕駛執照，其於98年11月24日21時
    17分許，騎乘車牌號碼PHE-955 號重型機車，停等在屏東縣
    屏東市○○路○ 段810 號「東德成製香鋪」前，欲由該處前
    之交岔路口（該交岔路口設有閃光號誌，被告之行向係閃光
    紅燈，告訴人程靖芙之行向係閃光黃燈）穿越和生路由北往
    南方向行駛，然與騎乘車牌號碼M7R-673 號重型機車，沿屏
    東縣屏東市○○路○ 段由東往西方向行駛之告訴人程靖芙（
    考領有普通重型機車駕駛執照）發生車禍，程靖芙並因之受
    有頭部外傷併腦震盪、右側顏面多處挫傷並瘀腫、雙手、右
    膝、右足多處挫擦傷並瘀腫等傷害；又該肇事路段速限為50
    公里等情，業據證人即告訴人程靖芙迭於警詢、偵查及本院
    審理時證述綦詳（見警卷第5 頁，偵卷第11至12頁、偵緝卷
    第28至30頁，本院卷第29頁），並經證人即處理員警陸俊豪
    結證在卷（見偵緝卷第27至29頁）；復有道路交通事故現場
    圖、道路交通事故調查報告表(一)、(二)、國仁醫院診斷證明書
    等件在卷足資佐證（見警卷第2 至4 頁、第11頁），是此等
    部分之事實，足堪認定。另由前揭燈光號誌設置情形，亦足
    認被告當時之行車路線，係屬支道，而告訴人程靖芙所行駛
    者，則係屬幹道。
  (二)被告雖辯稱：當日伊是將機車停在金紙店門口，係在道路邊
    線外，並未行駛等語。然實則被告當日之機車於肇事當時，
    係行駛於該路段之慢車道上之情，業經證人即告訴人程靖芙
    於警詢及本院審理時證述在卷（見警卷第5 頁、本院卷第29
    頁）。參以由卷附道路交通事故現場圖（該現場圖上所載之
    方位有誤，業經證人陸俊豪於偵查中證述甚明，見偵緝卷第
    27 頁 ）及現場照片（見警卷第2 頁、第20至25頁）顯示：
    本件車禍發生後，被告之機車橫倒於和生路1 段東往西方向
    之慢車道上，而程靖芙之機車已被牽立起，2 車撞擊之碎片
    及所遺留之刮地痕，大部分皆在和生路一段東往西方向之慢
    車道上及外側快車道靠近慢車道附近，足認發生車禍斯時，
    被告之機車業已啟動而行駛於和生路一段慢車道上無訛，否
    則，車禍發生後之碎片及車輛刮地痕，衡情實無呈現此種樣
    態之可能，是被告此部分所辯，自無足採。雖被告舉證人即
    「東德成製香鋪」負責人張水喜（即張三源）為證，然據證
    人張水喜於本院證述稱：當天伊是在店裡面聽到「碰」的1
    聲，出來看才知道發生車禍，至於車禍發生情形為何，伊並
    沒有看到，伊亦不記得當天是否有貨車停放在伊的店門口等
    語（見本院卷第30頁反面至第31頁正面）。而證人張水喜既
    未目睹本件車禍之發生經過，自難憑據其所言，資為本件車
    禍發生過程之判斷，並進而為有利於被告之認定。
  (三)按「汽車行駛至交岔路口，其進行，應遵守燈光號誌之指揮
    。」道路交通安全規則第102 條第1 項第1 款定有明文；又
    「特種閃光號誌各燈號顯示之意義如左：一閃光黃燈表示『
    警告』，車輛應減速接近，注意安全，小心通過。二閃光紅
    燈表示『停車再開』，車輛應減速接近，先停止於交岔路口
    前，讓幹道車優先通行後認為安全時，方得續行。」道路交
    通標誌標線號誌設置規則第211 條第1 項亦有明定。被告考
    領有普通重型機車駕駛執照，就此自難諉為不知。本件車禍
    發生時，雖係夜間，然有照明、路面無缺陷或障礙物、視距
    良好，有前揭道路交通事故調查報告表(一)在卷可稽，客觀上
    並無不能注意之情事，被告於該閃光紅燈交岔路口，疏未確
    實注意先停止於交岔路口前，讓幹道車優先通行後認為安全
    時，方為續行，即貿然欲通過該路口，以致肇事，其駕駛行
    為自有疏失無訛。而告訴人程靖芙騎乘機車行經該速限為50
    公里之肇事路段時，其時速約為60公里之情，業經告訴人程
    靖芙於偵查中自陳在卷（見偵緝卷第30頁）；又告訴人程靖
    芙於警詢亦陳稱：我看到對方時，離對方大約6 公尺左右等
    語（見警卷第5 頁），惟該肇事路段，於程靖芙與被告發生
    車禍當時，雖係夜間，然有照明、路面無缺陷或障礙物、視
    距良好，前已述及，乃程靖芙於此情形下，仍遲至距離被告
    約6 公尺處始見到被告，足認告訴人程靖芙是時不僅超速行
    駛，且有未減速接近設有閃光黃燈之交岔路口，注意安全，
    小心通過之疏失，殆為灼然。故其就本件車禍之發生亦與有
    可歸責之原因，亦可認定。再本件交通事故經送請臺灣省高
    屏澎區車輛行車事故鑑定委員會結果，其雖漏未審酌告訴人
    程靖芙有超速之過失，惟其亦同認被告及告訴人程靖芙就本
    件車禍之發生，均與有過失，此有臺灣省高屏澎區車輛行車
    事故鑑定委員會99年8 月6 日高屏澎鑑字第0996002463號函
    所附之鑑定意見書存卷可按（見偵緝卷第43至45頁），益可
    徵被告就本件車禍之發生，確實有所過失。
  (四)被告就本件車禍之發生，既有所過失，而其過失行為又肇致
    告訴人程靖芙受傷之結果，有如上述，則此二者間自有相當
    因果關係。
  (五)綜上所述，本件交通事故之發生，告訴人程靖芙雖與被告同
    有過失，惟仍無解免於被告之過失犯行。事證明確，被告過
    失傷害犯行，洵堪認定，應予依法論科。
二、核被告侯淑娟所為，係犯刑法第284 條第1 項前段之過失傷
    害罪。被告於肇事後，停留於肇事現場，在未有偵查犯罪職
    權之機關或公務員發現前，向前來處理之警員坦承肇事，固
    有屏東縣政府警察局道路交通事故肇事人自首情形紀錄表在
    卷可參（見警卷第8 頁）。惟其嗣於偵查中經合法傳喚、拘
    提無著，嗣乃經臺灣屏東地方法院檢察署檢察官發布通緝，
    有臺灣屏東地方法院檢察署通緝書在卷可按（見偵緝卷第15
    頁），顯見其並無接受裁判之意，自不符合刑法自首之要件
    ，附此敘明。
三、原審據以論處被告罪刑，固非無見。惟查，告訴人程靖芙就
    本件車禍之發生，除有疏未注意行經閃光黃燈交岔路口，應
    減速注意車前狀況之疏失外，其亦有超速駕駛之過失，原判
    決未審酌及此，自有未恰。被告上訴意旨否認犯罪，指摘原
    審判決不當，雖無理由，然原判決既前開可議之處，自應由
    本院將之撤銷改判。爰審酌被告為智識成熟之成年人，於駕
    駛時本應謹慎小心，卻因前揭所述之過失，致與告訴人程靖
    芙發生交通事故，致程靖芙受有如上所述傷害，且犯後一再
    飾詞否認犯行，復迄未與告訴人程靖芙磋商民事和解事宜，
    誠然不該，惟斟酌告訴人程靖芙就本件交通事故之發生，亦
    與有如前所述之過失等一切情狀，量處被告拘役50日，並考
    量被告之年齡、學歷、家庭經濟狀況及職業等因素，諭知以
    1,000 元折算1 日之易科罰金折算標準。
、被告經合法傳喚，無正當理由不到庭，爰不待其陳述，逕行
    判決。
據上論結，應依刑事訴訟法第455 條之1 第1 項、第3 項、第37
1 條、第369 條第1 項前段、第364 條、第299 條第1 項前段，
刑法第284 條第1 項前段、第41條第1 項前段，刑法施行法第1
條之1， 判決如主文。
本案經檢察官鍾佩真到庭執行職務。
中    華    民    國   100    年    3     月    29    日
                  交通法庭    審判長法  官  徐美麗
                                    法  官  楊宗翰
                                    法  官  許瑜容
以上正本證明與原本無異。
不得上訴。
中    華    民    國   100    年    3     月    29    日
                                    書記官  溫訓暖
附錄本判決論罪科刑法條：
《刑法第284條》
因過失傷害人者，處6 月以下有期徒刑、拘役或5 百元以下罰金
，致重傷者，處1 年以下有期徒刑、拘役或5 百元以下罰金。
從事業務之人，因業務上之過失傷害人者，處1 年以下有期徒刑
、拘役或1 千元以下罰金，致重傷者，處3 年以下有期徒刑、拘
役或2 千元以下罰金。